【裁判字號】    99,消債抗,208
【裁判日期】    990831
【裁判案由】    聲請更生程序
【裁判全文】
臺灣高雄地方法院民事裁定           99年度消債抗字第208號
抗  告  人  甲○
上列當事人因消費者債務清理事件聲請更生，對本院中華民國99
年8 月6 日99年度消債更字第257 號裁定，提起抗告，本院裁定
如下：
    主  文
抗告駁回。
抗告程序費用新臺幣壹仟元由抗告人負擔。
    理  由
一、抗告意旨略以：(一)抗告人民國99年1 至3 月之平均薪資顯高
    於其96年至98年之平均薪資，係因99年1 至3 月薪資包括該
    年度獎金、春節加班費及假日加班費，惟後其薪資已逐月下
    滑，回歸正常薪資，原裁定遽以99年1 月至99年5 月之收入
    計算抗告人每月平均薪資有新台幣（下同）51,381元，顯有
    失當。(二)又抗告人所有之下述房地經本院執行處拍賣，目前
    為第三拍，拍賣價格為910,000 元，原裁定高估系爭房地價
    格為2,215,000 元，進而計算抗告人債務，顯有違誤，爰依
    法提起本件抗告，並聲明：原裁定廢棄，准為更生之聲請。
二、按「為使負債務之消費者得依本條例所定程序清理其債務，
    以調整其與債權人及其他利害關係人之權利義務關係，保障
    債權人之公平受償，謀求消費者經濟生活之更生及社會經濟
    之健全發展，特制定本條例」、「債務人不能清償債務或有
    不能清償之虞者，得依本條例所定更生或清算程序，清理其
    債務」，消費者債務清理條例第1 條、第3 條定有明文。是
    消費者債務清理條例之立法，其中心思想乃認陷於經濟上困
    境之消費者若任其於惡性循環之債務窘境中自生自滅，其將
    衍生嚴重之社會問題，致難以維持安定之社會經濟秩序，故
    有予之分別情形依更生或清算之程序清理其債務之必要，藉
    以妥適調整其與各相關債權人等間之權利義務關係，以謀求
    消費者經濟生活之更生機會，從而健全社會經濟發展。惟私
    法上之債之關係，係以當事人間之信賴關係為基礎，為社會
    經濟組織之重要支柱。當事人於以法律行為追求自己之利益
    之際，亦應顧及對方之利益，並考量債權債務在社會上之作
    用，本於誠實及信用之原則，行使其債權及履行其債務。故
    債務人之消費者欲以上開條例為其所負義務之調整者，自應
    本於誠信原則之本旨，僅在其不能清償債務或有不能清償之
    虞而使其陷於經濟上之困境時始得准許之。以避免其藉此善
    意之立法而惡意圖謀減免債務，致使社會陷於道德之危險，
    並因此使信用緊縮而造成社會經濟之動盪。
三、經查：
  (一)抗告人現積欠新光人壽保險股份有限公司等債權人共計3,62
    9,331 元（包括有實物擔保1,494,000 元及無實物擔保2,13
    5,331 元），抗告人於債清條例施行前之95年間業依「中華
    民國銀行公會會員辦理消費金融案件無擔保債務協商機制」
    而與最大債權金融機構即台北富邦銀行達成債務清償方案之
    協商，約定抗告人應自95年12月起分100 期，利率為5%，且
    每月10日以28,927元依各債權銀行債權金額比例清償各項債
    務至全部清償為止，而抗告人於協商成立後繳納5 期即未依
    該協議繼續履行分期償還乙節，此有陳報狀、財團法人金融
    聯合徵信中心債權人清冊及綜合信用報告書等件在卷可稽（
    見原審卷第120 至126 頁、第19至33頁），堪信為真。
  (二)抗告人稱原裁定有高估其薪資之情。然抗告人薪資結構本包
    括本薪、加班費、津貼及獎金，亦即抗告人薪資所得本會隨
    當月加班時數及獎金有所不同，況衡諸常情，我國一般民間
    企業除月薪收入外，每年尚可領取年終獎金等各項不定額之
    獎金，自應將上開獎金等列為抗告人所得收入，據以評估其
    還款資力，始為公平，是此，本院認應以抗告人最近之7 個
    月之薪資，來計算其平均所得較符合目前實際情況，且較為
    公允。經本院調閱抗告人99年1 月至7 月薪資表，換算其99
    年平均月薪為47,684元（333,790 ÷7 ＝47,684，元以下四
    捨五入）。是本院認應以每月47,684元計算抗告人之薪資為
    當。
  (三)抗告人所負債務總額為3,629,331 元乙節（包括有實物擔保
    1,494,000 元及無實物擔保2,135,331 元），又抗告人所有
    門牌號碼為高雄縣岡山鎮○○路518 之3 號8 樓房屋屋暨坐
    落基地（下稱系爭房地），經本院第三次拍賣，其拍賣價格
    為910,000 元等情，有土地登記謄本、拍賣公告、財產歸屬
    資料清單及財團法人金融聯合徵信中心債權人清冊在卷可稽
    ，是抗告人所有之債務，如扣除其資產，其所負債務為2,71
    9,331 元（3,629,331-910,000 ＝2,719,331 ）。則以抗告
    人現平均月收入為47,684元，扣除其個人必要生活費及扶養
    費後，尚有23,111元（47,684-9,829-14,744 ＝23,111）可
    供清償債務，以抗告人現年35歲（64年4 月生），距法定退
    休年齡尚有30餘年，則其約於9 至10年後，即可還清全部債
    務，亦難認其有何不能清償債務情事。
四、綜上所述，抗告人依收入及支出狀況，並非不能清償債務，
    亦無不能清償債務之虞，自不符消費者債務清理條例所定可
    聲請更生之要件，且屬無從補正，依前揭條文意旨，自應駁
    回其更生之聲請。原審於調查後駁回抗告人更生之聲請，其
    理由之構成雖與本院略有差異，惟結論核無不當之處，仍非
    不可維持。抗告人猶執陳詞，指摘原裁定不當，請求廢棄原
    裁定並准予更生，為無理由，應予駁回。
五、據上論結，本件抗告為無理由，依消費者債務清理條例第11
    條第2 項、第15條，民事訴訟法第495 條之1 第1 項、第44
    9 條第1 項、第78條，裁定如主文。
中    華    民    國    99    年    8     月    31    日
                  民事第一庭    審判長法  官 黃國川
                                      法  官 林岳崴
                                      法  官 張茹棻
上為正本係照原本作成
本件不得抗告。
中    華    民    國    99    年    9     月    2    日
                                      書記官 林瑞標

司法院資訊處製作；財團法人民間司法改革基金會備份。
